【裁判字號】    98,簡上,13
【裁判日期】    980203
【裁判案由】    詐欺
【裁判全文】
臺灣彰化地方法院刑事判決              98年度簡上字第13號
上  訴  人
即  被  告  甲○○
            乙○○
上列上訴人等因詐欺案件，不服本院北斗簡易庭九十七年度斗簡
字第七００號中華民國九十七年十二月十日第一審判決（原檢察
官聲請簡易判決處刑案號：九十七年度偵字第八四二一號），提
起上訴，本院管轄第二審合議庭判決如下：
    主  文
上訴均駁回。
乙○○緩刑貳年。
    事實及理由
一、本案經本院審理結果，認第一審判決認事用法及量刑均無不
    當，應予維持，並引用第一審判決書記載之事實、證據及理
    由（如附件，惟原刑事簡易判決所引用之檢察官聲請簡易判
    決處刑書犯罪事實欄一、第九行「甲○○於翌日即將上開重
    型機車以二萬五千元價格，」之記載應更正為「甲○○與乙
    ○○於翌日即將上開重型機車以二萬五千元價格，」）。
二、本件上訴人即被告甲○○、乙○○二人（以下簡稱被告甲○
    ○、乙○○）上訴意旨略以：被告乙○○右眼失明，子即被
    告甲○○為重憂鬱症患者，被告乙○○尚有七十五歲的母親
    須奉養，而父親現在北斗卓綜合醫院養護中心養護，被告全
    家皆為低收入戶，尚需縣內多家慈善機構救濟資助中，生活
    異常困苦，且本件被告二人已與告訴人達成調解，請鈞院撤
    銷原判決，改為無罪之判決或從輕量刑，並為緩刑之宣告云
    云。
三、訊據被告甲○○、乙○○固均坦承渠等於向振坤車業商行購
    買機車後，即於翌日將該機車典當予正義當舖之事實不諱，
    惟均矢口否認有何詐欺取財犯意，辯稱：渠等並不知道這是
    屬於詐欺行為，因為甲○○之前向他人借錢，債主來要債，
    所以渠等二人才會在購買機車之翌日將機車典當二萬五千元
    云云。惟查，(一)被告上開犯行業據證人即告訴人張鴻銘證述
    屬實，且證人白鴻森於檢察官訊問證稱：我不認識被告二人
    ，被告二人之前就有要辦機車分期買賣，他們有去忠勝機車
    行拜託好幾次，我都沒有幫他們辦，因為之前他們已經有要
    向銀行辦理車貸，都不符合條件，本案他們辦完分期付款買
    賣交車後，就把車當了。（問：簽約之時是否有告知甲○○
    、乙○○，附條件買賣的車子不可以拿去當？）有，我們在
    辦的過程一定會講，我跟他們說錢繳完後，才可以辦理過戶
    ，我只有講這樣等語，再被告亦供稱（問：車行都已經告訴
    你車子不能辦過戶了，為何你還拿去當？）因為那時我有向
    當舖說是分期付款的車子，當舖沒有拒絕，我就當了等語。
    (二)再依雙方所簽訂之附條件買賣契約書觀之，被告甲○○係
    於民國九十七年一月二十四日以購買人之身分，並由被告乙
    ○○擔任連帶保證人，與對方簽訂附條件買賣契約書，契約
    第九項前段並約定「本契約車輛價款尚未繳清前，乙方（即
    被告甲○○）僅有使用權，甲方仍保有該車所有權，乙方若
    未按契約繳納價款或違規罰款者，則乙方須自動將車交還公
    司，以市價估回充抵處分費用、價款、違約金、違章罰單、
    訴訟等其他相關費用，另不足部分購買人及連帶保證人須負
    責清償全部款項」等語。(三)本案被告甲○○與乙○○二人係
    於訂約之翌日即九十七年一月二十五日將渠等於同年月二十
    四日以分期價款新臺幣（以下同）六萬一千九百六十元附條
    件買賣購得之機車以二萬五千元之低價典當予正義當舖，此
    有當票影本一份在卷可稽，且被告二人於知悉渠等購買該機
    車係與出賣人簽訂有附條件買賣契約書，渠等之權利義務即
    應依該契約書所約定之條款規範行之，被告二人於明知不可
    將機車典當之情形下，仍隨即故將該機車典當，及被告甲○
    ○又未按期繳納分期款，足認被告甲○○與乙○○顯有共同
    將附條件買賣所取得之機車典當以取得款項花用之犯意聯絡
    ，被告二人乃施用詐術佯裝購買機車，使振坤車業商行陷於
    錯誤誤以為被告二人確係欲購買機車供己使用，而同意由被
    告甲○○擔任購買人、被告乙○○擔任連帶保證人，與之訂
    立附條件買賣契約書，並將機車交付與被告二人，被告二人
    所為顯與刑法第三百三十九條第一項詐欺取財之構成要件相
    當。此外並有附條件買賣契約書、當票及存證信函影本各一
    份在卷可稽，是以本件被告二人確有意圖為自己不法所有之
    詐欺犯意甚明，被告二人所辯顯係事後卸責之詞，不足採信
    ，渠等詐欺犯行事證均已臻明確，堪予認定。
四、原審以被告甲○○、乙○○二人共犯刑法第三百三十九條第
    一項詐欺取財犯行事證已臻明確，並參酌案情及被告甲○○
    曾於九十五年間，因詐欺案件，經本院以九十五年度簡字第
    三０四號判決判處有期徒刑四月，被告甲○○上訴後，再經
    本院以九十五年度簡上字第二一三號判決駁回上訴確定，於
    九十六年三月二十一日易科罰金執行完畢，於五年以內故意
    再犯有期徒刑以上之本罪，為累犯及被告二人已與告訴人張
    鴻銘調解成立等情，據以論罪科刑，判處被告甲○○有期徒
    刑四月，被告乙○○有期徒刑三月，並均諭知易科罰金之折
    算標準，核無不當，上訴人指摘原判決不當，聲請撤銷原判
    決，為無理由，應駁回其上訴。次查，本件被告乙○○前未
    曾因故意犯罪受有期徒刑以上刑之宣告，此有臺灣彰化地方
    法院檢察署刑案資料查註紀錄表及臺灣高等法院被告前案紀
    錄表在卷可考，其因一時失慮，致罹刑典，被告乙○○已與
    告訴人張鴻銘調解成立，此有本院九十七年度調字第五三四
    號調解程序筆錄在卷可稽，被告乙○○經此偵審程序與論罪
    科刑之教訓後，當知所警惕，而無再犯之虞，本院認所宣告
    之刑，以暫不執行為適當，爰依刑法第七十四條第一項第一
    款，宣告緩刑二年，以啟自新。至於被告甲○○因曾於九十
    五年間，因詐欺案件，經本院以九十五年度簡字第三０四號
    判決判處有期徒刑四月，被告上訴後，再經本院以九十五年
    度簡上字第二一三號判決駁回上訴確定，於九十六年三月二
    十一日易科罰金執行完畢，與緩刑之要件不符，本院自無從
    為緩刑之宣告，附此敘明。
據上論斷，應依刑事訴訟法第四百五十五條之一第一項、第三項
、第三百七十三條、第三百六十八條，刑法第七十四條第一項第
一款，判決如主文。
本件經檢察官陳茂榮到庭執行職務。
中    華    民    國    98    年    2     月    3     日
                  臺灣彰化地方法院刑事第二庭
                                  審判長法官   石馨文
                                  法      官   陳秋錦
                                  法      官   羅永安
以上正本證明與原本無異。
本件不得上訴。
中    華    民    國    98    年    2     月     3     日
                                  書  記  官   洪年慶


司法院資訊處製作；財團法人民間司法改革基金會備份。
